【裁判字號】    98,訴,1872
【裁判日期】    990729
【裁判案由】    給付貨款
【裁判全文】
臺灣桃園地方法院民事判決              98年度訴字第1872號
原      告  全興工業股份有限公司
法定代理人  甲○○○
訴訟代理人  陳萬發律師
被      告  安普倫科技股份有限公司
法定代理人  丙○○○
上當事人間請求給付貨款事件，本院於民國99年7月6日辯論終結
，判決如下：
    主  文
被告應給付原告新臺幣捌拾柒萬伍仟柒佰元，及自民國九十七年
十二月二十六日起至清償日止，按週年利率百分之五計算之利息
。
訴訟費用由被告負擔。
本判決於原告以新臺幣貳拾玖萬元為被告供擔保後，得假執行。
但被告得以新臺幣壹佰捌拾柒萬元為原告預供擔保，免為假執行
。
    事  實  及  理  由
壹、程序方面：原告起訴原請求被告給付新臺幣（下同）892,50
    0 元及自民國97年12月25日起至清償日止之遲延利息，嗣變
    更為875,700 元及自97年12月26日起計之遲延利息，核與民
    事訴訟法第255 條第1 項第3 款之規定相符，應予准許，核
    先敘明。
貳、實體方面：
一、原告起訴主張：被告於97年11月11日向伊訂購鋁擠型六向電
    動機構、8 向電線組長900 （mm）黑色switch旋鈕等零件各
    200 台（下稱系爭貨物），伊已於97年12月24日依被告指示
    出貨，經被告收訖後，伊即開立統一發票隨貨向被告請款，
    被告亦持該統一發票申請稅收，被告竟拒不付款，爰依買賣
    之法律關係，請求被告給付875,700 元及自97年12月26日起
    至清償日止，按週年利率百分之5 計算之利息，並願供擔保
    准為宣告假執行。
二、被告則以：伊雖曾於97年11月11日，以傳真方式向原告訂購
    系爭貨物，惟未獲原告回應該筆交易訊息，難認有達成買賣
    契約之合意，況且原告所請求之金額與伊訂購單之金額不符
    ，伊曾寄退原告之發票，遭原告拒收，惟伊亦未曾收受系爭
    貨物，自無交付價金之義務等語置辯，聲明求為駁回原告之
    訴，暨如受不利益之判決，願供擔保免為假執行。
三、兩造不爭執事項：
(一)、被告曾於97年11月11日以傳真方式向原告訂購系爭貨物，並
    有被告公司訂購單影本在卷可憑。
(二)、原告曾開立系爭貨物之統一發票，並經被告收受後申報當年
    度營業稅，作為扣抵進銷項憑證之明細資料，此有該統一發
    票及財政部臺灣省北區國稅局楊梅稽徵所98年12月30日北區
    國稅楊梅三字第0981014293號函文在卷可按。
四、爭執事項：原告主張兩造就系爭貨物買賣已達成合意，伊並
    已依被告指示交付貨物，被告自應依約給付價金等語，被告
    則否認有收受原告回覆之買賣傳真資料，而就系爭買賣契約
    達成合意，亦未曾收受貨物，並無給付價金之義務等語。故
    本件兩造之爭執事項厥為：兩造間是否有成立系爭貨物之買
    賣，原告已依約履行，被告即有交付買賣價金之義務？經查
    ：
(一)、按稱買賣者，謂當事人約定一方移轉財產權於他方，他方支
    付價金之契約。當事人就標的物及其價金互相同意時，買賣
    契約即為成立，民法第345 條定有明文。原告就系爭貨物之
    買賣交易，業據其提出訂購單傳真、統一發票、客戶對帳單
    明細、交貨明細表為證，並提出電腦產品編號輸入對照表為
    憑，被告復不爭執該統一發票於收受後已申報公司稅收，業
    如前述；另本院依職權以上開訂購單及統一發票向東明汽車
    貨運股份有限公司（下稱東明貨運公司）函詢結果，確有於
    97 年12 月24日依被告之傳真指示將系爭貨物運送至乙○○
    ○○○○上，並提供被告法定代理人之傳真資料、請款發票
    及被告開立之支票，而被告對於東明貨運公司所提出之傳真
    紙上所載「To：吳'r（04）000-0000」、「CFS 櫃場：長春
    貨櫃場」、「船名：WAN HAI 161-V -S167 」、「請與魏'r
    聯絡」、「（02）0000-0000 」、「8 ：30~4：30均可進貨
    櫃場」等文句確為被告法定代理人何淑玲所書寫，而所開立
    之之支票確為被告所簽發，並作為支付東明貨運公司之運費
    ，並與證人即東明貨運公司司機丁○○證述系爭貨物運送流
    程相符，且有本院依職權向長春貨櫃儲運股份有限公司函詢
    確認系爭貨物確已以被告名稱裝櫃、裝船出口，有該公司99
    年4 月20日長總字第99012 號函附海運出口貨物進倉證明書
    、出口貨物進倉資料、CFS 裝櫃查詢單等資料為憑，基此，
    就買賣契約就系爭貨物數量、交付日期，已經雙方確認，其
    後被告亦已收受原告依其指示所交付之系爭貨物，堪認原告
    對其起訴主張之事實已有相當之證明，足認兩造間買賣契約
    應屬成立甚明。
(二)、至被告雖抗辯傳真之訂購單並未獲原告回覆，買賣契約並未
    達合致等語。然按非對話為要約者，通常情形可期待承諾之
    達到時期內，相對人不為承諾時，其要約失其拘束力；又要
    約有承諾期限者，非於其期限內為承諾，失其拘束力；再按
    承諾之通知，按其傳達方法，通常在相當時期內可達到而遲
    到，其情形為要約人可得而知者，應向相對人即發遲到之通
    知，要約人怠於為前項通知者，其承諾視為未遲到，為民法
    第157 、158 、159 條所分別明定。而查，原告所提出之訂
    購單上，有由原告於97年11月11日收受被告傳真後所載記之
    「12月24日交貨（請提供嘜頭電子檔）謝謝！蕭月英（97年
    ）11月18日」等字句，此為原告之訂購單上所未記載之文句
    ，而事後原告確於97年12月24日如期出貨，並經被告收受，
    已如前述，足見原告於收受傳真後7 日內即向被告為承諾之
    表示，被告並未向原告有遲到之情形，並已收受貨物，揆諸
    前揭說明，應認兩造間就買賣契約應已達成合致，被告就原
    告並未回傳訂購單而無承諾等節，應由被告負舉證之責任。
    況且，兩造間之交易模式，均係以傳真方式為意思表示，並
    無親自會面簽約，衡情原告自無從提出被告有無收受回傳傳
    真之證明，另原告所提出97年9 月12日被告傳真之訂購單，
    亦係被告單方所傳，係兩造對於同樣之貨物所曾成立之另一
    次買賣契約，且已履約完畢，亦無任何簽收或驗貨紀錄或回
    傳資料，而被告對此並未爭執，則被告對於原告並未回傳訂
    購單而買賣未完成等節，既未能舉證以實其說，自難採信。
    此外，被告事後亦已收受貨物，如前所述，則訂購單之回傳
    與否，自非買賣契約有無成立之惟一依據，亦併敘明。
(三)、至被告又抗辯訂購單上之買賣價金為875,700 元（含稅），
    顯然與統一發票上所載金額892,500 元不符，顯然兩造對價
    金金額並未達成一致，且曾將系爭貨物折讓單退回予原告，
    表示不承認貨品，但遭原告拒收等語，並有本院依職權向中
    華郵政股份有限公司中壢郵局查詢退件資料為憑，惟查，被
    告所舉事項僅能證明原告曾對被告折讓而退件，惟折讓係指
    對貨物、貨件之折讓，並不能證明系爭貨物買賣不存在，而
    被告復無法提出當時係就何資料為折讓或退件，況且，縱有
    退件，更足徵兩造間就此已有爭執，亦不能推認系爭買賣確
    實不存在；再者，依前述郵局查詢退件資料顯示，退件日期
    為98年3 月25日之郵件，則被告事後否認有此筆買賣資料，
    亦無法推翻其前於97年12月24日即已收受系爭貨物之事實，
    而無足憑。另查，細究訂購單上所載買賣價金與統一發票上
    金額不符之原因，係訂購單上計算系爭貨物單價與原告公司
    內部所顯示系爭貨物單價之金額不相同，而有前開差異，惟
    原告於回簽時並未提及價金部分，而於本件請求亦以訂購單
    上所載單價為準，自難認本件有因價金磋商不成而致契約不
    成立之情形，況被告並不否認該統一發票即為該次買賣之系
    爭貨物所開立，並已據以申報稅賦等節，其雖稱係誤申報等
    節，惟並未提出證據以實其說，實難採信。
(四)、被告復抗辯東明貨運公司為原告所僱，與其有利害關係，勾
    串對伊為不利之證據，且東明貨運公司所提出傳真上所載「
    800 ＋600 ＝1 」、「2300×0.05」等文字並非被告法定代
    理人所書寫，貨運公司之發票及支票日期亦與系爭貨物出貨
    日期不符等語，惟查，東明貨運公司就此已函覆說明「800
    ＋600 ＝1 」是另一客戶金額，與本案無關，而「2300×0.
    05 」係因議價2,300 元，因被告要求開立發票，為了怕忘
    了加5%稅金，而在紙上寫的，而支票金額2,390 元，即為2,
    300 ＋（2,300 ×0.05）－25（郵資）＝2,390 元等語，有
    該公司99年3 月15日函文在卷可佐，是該傳真單上主要內容
    確為被告法定代理人所書寫，僅此等與本件無關之內容非屬
    被告法定代理人所書寫，實不影響其傳真內容之真實性，且
    倘若東明貨運公司有意偽造不利於被告之證據，豈會輕忽於
    其上隨手書寫與本件無關之文字，足見其並無故意以該傳真
    張冠李戴之情形，而證人丁○○並證稱：「（問：是否記得
    送貨日期？）時間不記得了，已經太久了，是以送貨為準，
    習慣上發票月底結帳才統一押同一天之日期發出」、「原告
    公司提供貨物給我們出，但是是被告公司叫我們運送到何處
    」、「（問：收到運費，是否代表託運的人已確認貨物送到
    才會支付運費？）是」等語，其證述與一般貨運公司結帳習
    慣尚難認有何違常之處，是其所證應可採信，是被告抗辯發
    票日期與貨運日期不符等節，自難推認該資運送貨物確實不
    存在，況被告並無法說明其支付該支票金額係為何次貨運付
    費，其空言否認並無該次貨運事實等語，顯難採信。至於東
    明貨運公司縱與原告間有合作關係，亦如前述，惟難以推認
    必要勾串詐害被告之必要，況該次支付運費確為被告所為，
    且依被告指示送貨，其空言否認東明貨運公司函文及證人丁
    ○○之證述不實，亦難採信，是其前揭所辯，亦不足取。
(五)、綜上所述，原告主張與被告間已就系爭貨物買賣達成合意，
    並已交貨履約完畢，被告應依約給付貨款等語，依其所提出
    證據，應堪採信，至被告抗辯並未收受貨物等語，則未能舉
    證以實其說，而難採信。另依訂購單所載事項：發票應隨貨
    附上，否則轉次月帳款，且付款方式係每月25日結帳等情，
    從而，本件原告本於兩造間前述買賣契約之法律關係，請求
    被告給付875,700 元，及自出貨後結帳日，即97年12月26日
    起至清償日止，按週年利率百分之5 計算之利息，為有理由
    ，應予准許。本判決兩造分別陳明願供擔保聲請假執行或免
    為假執行，核均無不合，爰分別酌定相當之擔保金額，予以
    准許。
據上論結，本件原告之訴為有理由，依民事訴訟法第78條、第39
0 條第2 項、第392 條第2 項，判決如主文。
中    華    民    國    99    年    7     月    29    日
                        民事第三庭  法  官  陳筱蓉
上為正本係照原本作成
如對本判決上訴，須於判決送達後20日內向本院提出上訴狀
中    華    民    國    99    年    7     月    29    日
                                    書記官  蔡佩媛

司法院資訊處製作；財團法人民間司法改革基金會備份。
